臺灣嘉義地方法院民事裁定
111年度聲字第51號 
聲  請  人  林明珠  
相  對  人  林士傑  

上列聲請人聲請返還擔保金事件，本院裁定如下：          
    主  文
聲請駁回。            
    理  由
一、按有下列各款情形之一者，法院應依供擔保人之聲請，以裁
    定命返還其提存物或保證書：㈠應供擔保之原因消滅者。㈡供
    擔保人證明受擔保利益人同意返還者。㈢訴訟終結後，供擔
    保人證明已定二十日以上之期間，催告受擔保利益人行使權
    利而未行使，或法院依供擔保人之聲請，通知受擔保利益人
    於一定期間內行使權利並向法院為行使權利之證明而未證明
    者，民事訴訟法第104條第1項定有明文。依同法第106條之
    規定，上開規定於其他依法令供訴訟上之擔保者，亦準用之
    。所謂「應供擔保原因消滅」，於釋明假扣押、假處分之原
    因而提供之擔保之情形，係擔保債務人因假扣押、假處分所
    受之損害，故必待無損害發生，或債權人本案勝訴確定，或
    就所生之損害已經賠償時，始得謂應供擔保之原因消滅；又
    所謂訴訟終結，在因假扣押或假處分所供擔保之場合，因該
    擔保係為保障受擔保利益人因該假扣押或假處分所受損害而
    設，倘執行法院已依假扣押或假處分裁定為假扣押或假處分
    之執行，則在供擔保人撤回假扣押或假處分之執行前，受擔
    保利益人所受損害仍可能繼續發生，損害額既尚未確定，自
    難強令其行使權利，必待供擔保人已撤回假扣押或假處分之
    執行，始得謂為訴訟終結。
二、本件聲請意旨略以：聲請人與相對人間請求不當得利事件（
    本院111年度嘉簡字第2號），業經判決確定。聲請人前依本
    院110年度司裁全字第171號假扣押裁定，提供擔保物新臺幣
    （下同）50,000元（本院110年度存字第382號）。由於應供
    擔保之原因業已消滅，茲檢附前揭判決、假扣押裁定及提存
    書等，爰依民事訴訟法第104條第1項規定，聲請裁定准予返
    還該擔保物等語。
三、經查，聲請人之主張，業據其提出前揭文件為證，並經本院
    依職權調閱本院111年度嘉簡字第2號民事卷、110年度司裁
    全字第171號假扣押卷、110年度執全字第116號假扣押執行
    卷、110年度存字第382號擔保提存卷等卷宗查核屬實。惟聲
    請人提起之本案訴訟既經本院判決聲請人全部敗訴確定，聲
    請人復未證明相對人並無因假扣押而受有損害，或所生損害
    已經賠償，依上開說明，不符合民事訴訟法第104條第1項第
    1款「應供擔保之原因消滅」要件；其次，聲請人並未證明
    受擔保利益人即相對人同意返還擔保金，不符合同項第2款
    規定；再者，聲請人尚未撤回其假扣押之執行，並依法定期
    催告相對人行使權利，依上開說明，難謂訴訟已終結，不符
    合同項第3款規定。從而，聲請人聲請返還擔保金，於法不
    合，不應准許。
四、爰裁定如主文。
中　　華　　民　　國　　111 　年　　3 　　月　　28　　日
                          民一庭法　官　黃茂宏
以上正本係照原本作成。
如對本裁定抗告，應於裁定送達後10日內向本院提出抗告狀，並
繳納抗告費新臺幣1,000元。 
中　　華　　民　　國　　111 　年　　3 　　月　　28　　日
                                書記官　官佳慧